【裁判字號】    99,上訴,1023
【裁判日期】    990623
【裁判案由】    強盜等
【裁判全文】
臺灣高等法院臺中分院刑事判決        99年度上訴字第1023號
上  訴  人  臺灣苗栗地方法院檢察署檢察官
被      告  丙○○
指定辯護人  本院公設辯護人丁○○
上列上訴人因被告準強盜案件，不服臺灣苗栗地方法院99年度訴
字第9號中華民國99年4月8日第一審判決（起訴案號：臺灣苗栗
地方法院檢察署98年度偵字第6391號），提起上訴，本院判決如
下：
    主  文
上訴駁回。
    犯罪事實
一、丙○○意圖為自己不法所有，基於竊盜及無故侵入他人附連
    圍繞之土地之單一接續犯意，於民國98年5 月23日下午5 時
    許，攜帶客觀上足對人之生命、身體、安全構成威脅，可供
    兇器使用之鐵鉗1 支（未經扣案），至甲○○所開設位在苗
    栗縣後龍鎮灣寶里1 鄰渡船頭8-1 號「瑞金興業有限公司」
    （下稱瑞金公司），趁甲○○及該公司人員未注意之際，先
    持上開鐵鉗剪斷設於該公司大門外右側電箱內之電線，再鑽
    過公司鐵門進入公司附連圍繞之土地內，再持上開鐵鉗剪斷
    設於公司大門內警衛室附近之電箱內電線後，先行離去。復
    於同日下午7 時許，丙○○再度前往瑞金公司，並以鑽過該
    公司鐵門方式，無故侵入該公司附連圍繞之土地，隨後即徒
    手自塑膠管中拉出其先前剪斷設於該公司內部警衛室附近電
    箱內之電線（長約20- 30公尺），並將之整理成圈狀欲離去
    之際，適為在場守候之甲○○、陽龍義發覺，立刻出面欲制
    止丙○○，丙○○見狀即將已整理成圈狀之電線丟棄於現場
    ，並迅速翻越該公司大門逃離，惟丙○○逃至距離該公司大
    門左側約100 公尺處，即遭在後追趕之甲○○、陽龍義制伏
    ，並壓制在地上。斯時，恰有丙○○不知情之友人林俊雄駕
    車至該處，林俊雄見狀，隨即下車並將陽龍義拉開，詎丙○
    ○為脫免逮捕，竟另基於傷害之犯意，以嘴狠咬甲○○左手
    上臂，致使甲○○左上臂因而受有傷害。嗣經警據報後循線
    追查，始悉上情。
二、案經甲○○訴由苗栗縣警察局竹南分局報請臺灣苗栗地方法
    院檢察署檢察官偵查起訴。
    理    由
一、按被告以外之人於審判外之陳述，雖不符刑事訴訟法第159
    條之1、159條之2、159條之3、159條之4等規定，而經當事
    人於審判程序同意作為證據，法院審酌該言詞陳述或書面陳
    述作成時之情況，認為適當者，亦得為證據。當事人、代理
    人或辯護人於法院調查證據時，知有第159條第1項不得為證
    據之情形，而未於言詞辯論終結前聲明異議者，視為有前項
    之同意，刑事訴訟法第159條之5定有明文。本件被告及辯護
    人於本院審理時，就下列引為證據之言詞及書面陳述，未就
    其證據能力聲明異議，本院審酌該言詞陳述作成時之情況，
    並查無其他不法之情狀，復與本案待證事實具有關聯性，足
    認為得為本案之證據，依刑事訴訟法第159條之5之規定，有
    證據能力，合先說明。
二、上揭竊盜及傷害之犯罪事實，業據被告丙○○於警詢、原審
    及審理時坦承不諱，核與證人即告訴人甲○○於檢察官偵查
    及原審審理時指訴其公司遭竊及因追捕被告而遭咬傷之情節
    相符，復經證人即在場目擊之瑞金公司員工陽龍義於檢察官
    偵查時；證人林俊雄於警詢時證述無訛，而被告為脫免逮捕
    而以口咬傷告訴人，致告訴人左上臂受有傷害乙情，有告訴
    人所受傷勢照片2張在卷可稽，此外，並有竊盜現場照片4張
    附卷可考，是以被告之任意性自白有上開補強證據可資佐證
    ，核與事實相符。本案事證已甚明確，被告犯行應堪認定。
三、按刑法第321條第1項第3款之攜帶兇器竊盜罪，係以行為人
    攜帶兇器竊盜為其加重要件，此所謂兇器，其種類並無限制
    ，凡客觀上足以對人之生命、身體、安全構成威脅，具有危
    險性之兇器均屬之，且須行竊時攜帶此種具有危險性之兇器
    為已足，並不以攜帶之初有行兇之意圖為必要（參見最高法
    院79年臺上字第5253號判例要旨）。查被告係攜帶金屬材質
    ，足以剪斷電線之鉗子1支行竊，該鉗子既係金屬材質且為
    尖端銳利之物，客觀上足以傷害人之生命、身體，顯為具有
    危險性之兇器。是核被告丙○○所為，係犯刑法第306條第1
    項之無故侵入他人附連圍繞之土地罪、同法第321條第1項第
    3款之攜帶兇器竊盜罪及同法第277條第1項之普通傷害罪。
    被告基於單一之竊盜決意，於密接之時間、地點，接續進入
    瑞金公司，先剪斷電線，再自塑膠管中抽取電線，竊取甲○
    ○所有之物，應認係接續數舉動之單一行為，為接續犯；被
    告以接續之1個竊盜行為，同時觸犯攜帶兇器竊盜罪、無故
    侵入他人附連圍繞土地罪，為想像競合犯，應從一重之刑法
    第321條第1項、第3款之攜帶兇器竊盜罪處斷。又被告所犯
    攜帶兇器竊盜罪與傷害罪2罪間，犯意各別，行為互異，應
    分論併罰。公訴意旨認被告所犯上開2罪間，具有想像競合
    之裁判上一罪關係，尚有未合。另公訴意旨雖認被告攜帶兇
    器侵入瑞金公司竊盜之行為，併犯有該條項第2款之毀越安
    全設備之加重要件情形云云。惟按刑法第321條第1項第2款
    所謂毀越門扇、牆垣或其他安全設備，係指毀損或超越及踰
    越門扇、牆垣或安全設備而言（最高法院22年上字第254號
    判例意旨參照）。查證人即告訴人甲○○、陽龍義於檢察官
    偵查時雖證稱：瑞金公司鐵門僅1米半高，被告係1個人攀爬
    大門進來，在公司內硬拉電線出來等語（見偵查卷第45頁）
    ，惟被告否認係攀爬鐵門進入瑞金公司，供稱：其係自鐵門
    空隙鑽入等語，而證人甲○○於原審審理時則證稱：當天晚
    上伊與楊龍義埋伏的地點可以看到鐵門，當時是看到黑影進
    來，至於黑影怎麼進來的，並沒有看得那麼仔細，被告說是
    由鐵門的空隙鑽進來，是有可能的等語（見原審卷第37頁背
    面-38頁背面），是以被告所述並非不可採信，自難認其併
    犯有上開條款規定之加重要件情形，起訴意旨容有誤會，然
    此部分係屬犯罪加重要件之減縮，無須變更起訴法條，均附
    此敘明。
四、公訴意旨雖認被告於上開時、地因竊盜之犯行被發現，為脫
    免逮捕，對於甲○○施以強暴之行為，係以1強暴行為觸犯
    刑法第329條、第330條第1項之加重準強盜罪、第277條第1
    項之傷害罪云云。再，檢察官上訴意旨以：本件被告自承其
    身高180公分，體重85公斤，身體較告訴人甲○○及證人陽
    龍義強壯，當被告遭甲○○及陽龍義壓制地上，不久被告之
    朋友開車來到被逮捕之現場，被告見伊朋友過來，就開始掙
    扎，陽龍義被拉走之後，僅由甲○○一人壓制被告，被告自
    恃其體格、體能，均比甲○○來得強壯，不甘示弱，且已明
    知甲○○已因體力用盡，氣喘吁吁，處於劣勢，已經是心有
    餘而力不足，乃為脫免逮捕，以嘴狠咬甲○○左手上臂，又
    一直掙扎，致甲○○無力壓制，稍一鬆手，被告得以逃脫等
    情，業據原審判決採信被告及告訴人甲○○之供述，而為上
    開事實之認定。進一步言之，由上開客觀事實綜合判斷，可
    見告訴人甲○○因為體力用盡，加上被告以口狠咬其手臂，
    不僅身體受有傷害，主要是因被告咬傷其手及不斷掙扎，令
    其逮捕被告之意思自由喪失，足認甲○○其時壓制抵抗被告
    已達顯有困難之程度，堪認被告對於告訴人甲○○施以強暴
    、脅迫之行為，已達使告訴人難以抗拒之程度甚明，原審未
    論以刑法第329條、第330條第1項之加重準強盜罪，適用法
    則顯有違誤云云。然查：
  (一)按刑法第329條準強盜罪之規定，將竊盜或搶奪之行為人為
    防護贓物、脫免逮捕或湮滅罪證而當場施強暴、脅迫之行為
    ，視為施強暴、脅迫使人不能抗拒而取走財物之強盜行為，
    乃因準強盜罪之取財行為與施強暴、脅迫行為之因果順序，
    雖與強盜罪相反，卻有時空之緊密連接關係，以致竊盜或搶
    奪故意與施強暴、脅迫之故意，並非截然可分，而得以視為
    一複合之單一故意，亦即可認為此等行為人之主觀不法與強
    盜行為人之主觀不法幾無差異；復因取財行為與強暴、脅迫
    行為之因果順序縱使倒置，客觀上對於被害人或第三人所造
    成財產法益與人身法益之損害卻無二致，而具有得予以相同
    評價之客觀不法。故擬制為強盜行為之準強盜罪構成要件行
    為，雖未如刑法第328條強盜罪之規定，將實施強暴、脅迫
    所導致被害人或第三人不能抗拒之要件予以明文規定，惟必
    於竊盜或搶奪之際，當場實施之強暴、脅迫行為，已達使人
    難以抗拒之程度，其行為之客觀不法，方與強盜行為之客觀
    不法相當，而得與強盜罪同其法定刑（司法院釋字第630號
    解釋參照）。故竊盜或搶奪之行為人，縱因防護贓物、脫免
    逮捕或湮滅罪證，而有當場施以強暴、脅迫之行為，惟其所
    實施之強暴、脅迫行為，若尚未達於使人難以抗拒之程度者
    ，即難與強盜行為同視，自不能遽依準強盜罪論擬。至於行
    為人所施用之強暴、脅迫行為，是否足使被害人在身體或精
    神上達於難以抗拒之程度，自應就當時之具體事實，予以客
    觀之判斷（最高法院96年度臺上字第7243號、第7348號、第
    7601號判決參照）。是就本案爭點，在於被告因竊盜犯行被
    發現，為脫免逮捕，對於告訴人甲○○施以強暴之行為，是
    否已達使告訴人難以抗拒之程度？
  (二)證人甲○○於本院審理時結證稱：當天晚上伊與楊龍義在廠
    房內埋伏，看到黑影進來公司，將電線拉出來捲成圈圈，然
    後轉身，伊與陽龍義就衝出來叫他不要走，並喊小偷，被告
    就往前衝，然後直接跳出大門，伊與陽龍義從後面跟著追，
    追到面對大門的左側大概100公尺處，將被告壓制在地上，
    有一輛車從路口進來，伊一開始以為是警車，然後伊跟被告
    講說警察到了，叫他不要再反抗，結果那輛車不是警車，那
    輛車開過來，停在我們旁邊，下來一個男的，那個男的就說
    發生什麼事情？他說被告是他朋友，有什麼誤會，大家好好
    的解釋，伊與陽龍義跟他講說這是小偷，你不要靠過來，如
    果再靠過來，把你當共犯，結果他就把陽龍義拉開，因為伊
    與陽龍義一個壓左邊，一個壓右邊，因為右邊的被拉開，被
    告一邊是自由的，伊一個人的力氣壓制不住被告，也就是被
    告右邊是自由的，可以整個翻身起來，然後被告又咬伊，又
    一直掙扎，伊撐了一下子，然後被告有力氣，稍微一鬆手，
    被告就跑掉了，伊被咬的時候，腎上腺素在分泌，是沒有什
    麼痛的感覺，伊沒有繼續追，是那時候伊也沒有力氣，就讓
    他跑掉，而且伊認為還有一個在，就將那個開車來的男子的
    車鑰匙拿下，等警察來，追趕的過程中被告不斷跌倒，伊與
    陽龍義撲上去拉住他，最後3個人都倒在地上，陽龍義有拿
    石頭，要被告不要動，再動就打他，被告就沒有再有什麼動
    作，直到那台車過來，被告就又開始動等語（見原審卷第37
    頁背面-45頁背面），由證人甲○○之證述可知，證人甲○
    ○雖有逮捕被告之意思，被告亦有為脫免逮捕，而當場對於
    證人甲○○施以強暴之行為，然證人甲○○既自承：伊被咬
    到時，因為腎上腺分泌，沒有感覺到痛等語，且其遭被告咬
    傷時，並未因此而鬆手，而係因被告不斷掙扎，證人甲○○
    一人之力無法壓制被告，始讓被告得以逃脫，足見證人甲○
    ○並未因被告以口咬傷之強暴行為，使其達於難以抗拒之程
    度，參諸前揭意旨，自與準強盜罪所定須達於使人「難以抗
    拒」之程度之要件不合；至上訴意旨所稱，告訴人甲○○之
    體格、體能均處弱勢且體力用盡，氣喘吁吁，心有餘而力不
    足云云，既非被告口咬之強暴行為所導致，自難以此罪相繩
    ，是公訴意旨認被告此部分係犯刑法第329條、第330條第1
    項之加重準強盜罪，容有未洽，惟竊盜與準強盜罪之罪質雖
    有不同，然其基本社會事實即竊盜基本事實仍屬相同，自應
    由本院於社會基本事實同一範圍內變更起訴之法條。
五、原審因而適用刑事訴訟法第299條第1項前段、第300條，刑
    法第321條第1項第3款、第306條第1項、第277條第1項、第
    55條前段、第51條第5款，刑法施行法第1條之1等規定，並
    審酌被告素行不佳，正值壯年，竟不思以正途賺取財物，而
    以攜帶兇器、侵入他人附連圍繞土地方式，侵害他人之財產
    權，且經發覺後，仍拒絕束手就擒，反基於傷害故意，咬傷
    告訴人甲○○，嚴重破壞社會秩序及他人財產安全，惡性非
    輕，並衡酌其犯罪動機、生活狀況、智識程度、犯罪所得、
    手段、告訴人所受傷勢、尚未與告訴人甲○○達成和解及其
    犯後坦承犯行之態度等一切情狀，分別量處如原審判決主文
    所示之刑，並定其應執行之刑為有期徒刑一年，其認事用法
    核無違誤，量刑亦屬允當，檢察官猶執前詞提起上訴，其上
    訴為無理由，應予駁回。
六、據上論斷，應依刑事訴訟法第三百六十八條，判決如主文。
本案經檢察官乙○○到庭執行職務。
中    華    民    國    99    年    6    月     23    日
            刑事第四庭    審判長法  官  洪  耀  宗
                                法  官  蔡 王金 全
                                法  官  劉  登  俊
以上正本證明與原本無異。
被告不得上訴，檢察官得上訴。
如不服本判決應於收受送達後十日內向本院提出上訴書狀，其未
敘述上訴理由者，並得於提起上訴後十日內向本院補提理由書（
均須按他造當事人之人數附繕本）「切勿逕送上級法院」。
                                書記官  張  惠  彥
中    華    民    國    99    年    6     月    23    日

司法院資訊處製作；財團法人民間司法改革基金會備份。
